臺灣桃園地方法院刑事判決　　　　　　　　　　　　九十一年度訴字第一三五一號
　　公　訴　人　台灣桃園地方法院檢察署檢察官
　　被　　　告　甲○○
　　選任辯護人　徐原本律師
右列被告因恐嚇取財案件，經檢察官提起公訴（九十一年度偵字第一四二五四號），
本院判決如左：
    主    文
甲○○意圖為自己不法之所有，以恐嚇使人將本人之物交付，累犯，處有期徒刑柒月
；又以加害生命之事，恐嚇他人致生危害於安全，累犯，處有期徒刑參月；應執行有
期徒刑玖月。
    事    實
一、甲○○前因詐欺案件經本院於民國（下同）九十年三月二十九日，以九十年度易
    字第一五號判決判處無罪，嗣經上訴後，經臺灣高等法院於九十年七月三十一日
    以九十年上易字第一七一八號判決將原判決撤銷，判處有期徒刑三月，如易科罰
    金以銀元三百元元折算一日確定，於九十年十二月十日易科罰金執行完畢。
二、甲○○猶不知悔改，透過丙○○介紹認識丁○○，於九十一年四月二十六日，對
    丁○○佯稱欲委託丁○○製作健身中心之空間設計圖，丁○○則應允僅幫忙製作
    初步之空間規劃，雙方未就健身中心之空間設計訂立任何契約，甲○○竟意圖為
    自己不法所有，並基於恐嚇取財之犯意，於同年五月十日晚上二十時許，邀同丁○○至桃園縣中壢市○○路八十八號來來百貨門口見面，並以兇惡口氣對丁○○
    恐嚇稱：因丁○○未如期將設計圖交出，致其無法對金主交待，要丁○○賠償伊
    新台幣（下同）四十二萬元，並命丁○○當日先交出十萬元，否則即叫人將丁○○押走！等語，致丁○○心生恐懼，便極力籌錢自銀行提款機提領五萬四千元外
    ，連同向友人吳致融調借之四萬六千元，共計十萬元於翌日凌晨一時許交付予甲○○。嗣於同年月十三日二十一時許，在上址來來百貨門口，甲○○復接續對丁○○恫稱：事情可以簡單處理，亦可複雜處理，簡單處理即由丁○○必須賠償其
    損失四十二萬元，複雜處理即找人將丁○○殺掉，今天需先交付十二萬元！等語
    ，丁○○因而心生恐懼，旋即打電話向丙○○借錢，並告知甲○○向他要錢之事
    ，丙○○隨即趕到上址，甲○○另基於恐嚇危害安全之犯意，對丙○○恐嚇稱：
    小心我讓妳在中壢消失！且要將妳全家殺光！等語，以此加害生命之事恐嚇丙○○，使丙○○心生畏怖，致生危害於丙○○之安全，丙○○離開後。丁○○又以
    電話聯絡乙○○等友人前來，丁○○並向乙○○調借現金，乙○○提領現金三萬
    元予丁○○後交付甲○○。
三、案經丁○○訴請桃園縣警察局中壢分局報告台灣桃園地方法院檢察署檢察署偵查
    起訴。
    理    由
一、訊據被告甲○○固坦承自告訴人處先後收受共計十三萬元之事實，惟矢口否認有
    何恐嚇取財犯行，辯稱：伊承租之房屋欲從事健身中心事業，與告訴人簽約為伊
    劃從事健身中心室內空間規劃，而告訴人未依約提出健身中心室內規劃設計圖，
    告訴人同意賠償伊四十二萬元，並無恐嚇告訴人；亦沒有對丙○○說前開恐嚇話
    語云云。經查：
  (一)關於被告如何透過丙○○認識丁○○，於九十一年四月二十六日，對告訴人丁○○佯稱欲委託告訴人製作健身中心之空間設計圖，告訴人則應允僅幫忙製作初步
    之空間規劃，雙方未就健身中心之空間設計訂立任何契約，被告如何於同年五月
    十日晚上二十時邀同告訴人至桃園縣中壢市來來百貨門口見面，並如何以兇惡口
    氣對告訴人恐嚇稱：因告訴人未如期將設計圖交出，致其無法對金主交待，要告
    訴人賠償伊四十二萬元，並命告訴人當日先交出十萬元，否則即叫人將告訴人押
    走！等語，致告訴人心生恐懼，便極力籌錢除自行自銀行提款機提領五萬四千元
    外，並同向證人即其友人吳致融調借四萬六千元，共計十萬元於翌日凌晨一時許
    交付予被告之事實，業據告訴人丁○○迭於警訊、偵查及本院訊問、審理時指訴
    綦詳（見偵查卷第七至九頁、第二一頁背面、本院九十一年十一月八日、九十二
    年四月十八日訊問筆錄、九十一年五月二十三日審理筆錄），並有告訴人在安泰
    商業銀行提款機提領現金之客戶交易明細單八紙在卷可稽（見偵查卷第十三至十
    四頁），被告亦自承有自告訴人處取得十萬元，另關於告訴人向友人吳致融調借
    四萬六千元之事實，亦核與證人吳致融於偵查中證述之情節相符（見偵查卷第三
    一頁背面、第三二頁），告訴人苟非遭受被告恐嚇言語，致其心生畏懼，不至於
    於如此急迫之時間向友人吳致融聯絡籌錢交予被告，足認告訴人所述應非子虛。
  (二)關於九十一年五月十三日二十一時在上址來來百貨門口，被告復對告訴人恫稱：
    事情可以簡單處理，亦可複雜處理，簡單處理即由告訴人必須賠償其損失，複雜
    處理即找人將告訴人並殺掉，今天需先交付十二萬元！等語，告訴人因而心生恐
    懼，旋即打電話聯絡證人即被害人丙○○前來，證人丙○○前來後，被告另基於
    恐嚇危害安全之犯意，對證人丙○○恐嚇稱：小心我讓妳在中壢消失！且要將妳
    全家殺光！等語，以此加害生命之事恐嚇證人丙○○，使證人丙○○心生畏怖，
    致生危害於證人丙○○之安全，證人丙○○離開後。告訴人丁○○又以電話聯絡
    證人乙○○等友人前來，告訴人並向證人乙○○調借現金，證人乙○○提領現金
    三萬元予告訴人後再交付被告之事實，亦據證人即告訴人丁○○指訴綦詳（見偵
    查卷第七至九頁、第二一頁背面、本院九十一年十一月八日、九十二年四月十八
    日訊問筆錄、九十一年五月二十三日審理筆錄），關於被告恐嚇丙○○之事實，
    核與證人丙○○於警訊中證稱：「（你有否遭甲○○恐嚇？如何恐嚇？何時？何
    地？）我有遭甲○○恐嚇，甲○○是於五月十三日十七時在中壢市○○路八十八
    號恐嚇我叫我小心，讓我在中壢消失，並要殺我全家。」（見偵查卷第十二頁）
    、於偵查中證稱：當時告訴人丁○○打電話給伊說，他很害怕需要伊陪他去，到
    了那邊，被告威脅告訴人，被告當時很生氣，後來改對伊兇，對伊說「要去砸伊
    擺的路邊攤，不要以為我不知你住哪裡，小心我讓你在中壢消失，並要把你全家
    殺光」等語，當時伊男友也在場，聽了很害怕（見偵查卷第三三頁背面）等語相
    符，證人丙○○係介紹告訴人與被告認識，與當事人雙方均為朋友關係，證人證
    詞應無偏袒一方之虞，而堪採信。另關於告訴人打電話叫證人乙○○到現場，並
    提領現金三萬元給告訴人交予被告之事實，亦核與證人乙○○證述之情節相符（
    見偵查卷第十頁、第二十至二一頁、本院九十一年十二月十三日訊問筆錄）。綜
    上，堪認告訴人指訴應堪採信。
  (三)被告雖辯稱：已與告訴人簽約，由告訴人為伊作空間規劃設計云云，然為告訴人
  所否認，並證稱當時雙方並無約定報酬，被告當時只說案子很趕，但並沒有說確定
  時間要完成等語；又證人丙○○於警訊中證稱：「（甲○○因何事向丁○○恐嚇取
  財？）我為甲○○介紹丁○○製作空間設計，事後甲○○稱丁○○未幫其完成，所
  以要求丁○○賠償損失。」、「（你是於何時介紹甲○○與丁○○認識？）我是於
    四月份介紹甲○○認識丁○○製作空間設計。」、「（甲○○與丁○○所做空間
    設計是否有談妥價錢？有否簽訂契約？有無違約金？）沒有談妥價錢，沒有簽訂
    契約，沒有違約金」（見偵查卷第十一頁）等語，證人丙○○於偵查中證稱，九
    十一年四月二十六日在中壢象牙海岸餐廳有在場，當時告訴人並未答應被告何時
    要把設計圖交出，因工程很龐大，告訴人須找人幫忙才能完成，但後來告訴人找
    不著人幫他忙等語（見偵查卷第三三頁），足以證明告訴人與被告二人就該空間
    規劃事宜之工程款、設計需求、承攬工作之內容、應完成知期限等承攬契約必要
    之點，並無意思合致之情形，是本件告訴人與被告間之承攬契約顯未合法成立，
    已堪認定。告訴人僅係因證人丙○○之介紹認識被告，出於幫忙之意為被告畫空
    間設計圖。又被告自承承租整棟大樓，要作室內健身中心，投資金額含銀行貸款
    共計四千多萬元，並且先準備了五百多萬元當作是空間規劃設計費之用，有關開
    設這個健身房相關事宜都有簽合約等語（見本院九十二年四月十八日訊問筆錄第
    五頁、第六頁），則被告欲從事健身房之事業，有關開設健身房相關事宜均有簽
    訂合約，何以委託告訴人為被告從事空間規劃，設計規劃費用高達五百餘萬元，
    竟未簽訂書面契約，豈不啟人疑竇。又如此鉅大的投資項目，被告竟不找專業之
    建築師或設計師，竟找上當時年紀未滿二十五歲甫從大學畢業不久之告訴人從事
    如此龐大整棟一至九樓之空間規劃設計，而被告與告訴人於九十一年四月二十六
    日在餐廳見面，被告即於同年五月十日，要求告訴人提出設計圖，否則告訴人賠
    償被告之損失，均有違常情，是被告所述與告訴人口頭約定空間規劃一節，要難
    採信。而被告指係向他人承租該棟大樓，用以經營健身房，惟被告提出之房屋租
    賃契約，未有雙方當事人之簽名或蓋章，是否為有效之租賃契約，尚屬可疑，又
    被告於本院訊問時復表示迄今仍未在該棟大樓經營健身房等情，顯見被告係以告
    訴人幫忙為被告從事健身房室內空間規劃設計，其後即藉故告訴人未依約能提出
    空間規劃設計圖，出言恐嚇告訴人賠償，而使被告交付財物。而告訴人既然出於
    幫忙之意為被告從事健身房空間設計規劃，且與被告間就承攬契約之必要之點，
    相互並無意思合致情形，已如前述，是被告請求告訴人賠償十三萬元，即無任何
    法律之依據，故被告顯有不法之意圖甚明。
  (四)綜上，被告所辯各節，均為臨訟解免之詞，不足採信。本件事證已臻明確，被告
    犯行堪予認定。
二、核被告甲○○所為，係涉有刑法第三百四十六條第一項之恐嚇取財罪及同法第三
    百零五條之恐嚇危害安全罪。被告先後二次恐嚇取財行為，自告訴人先後取得十
    萬元、三萬元，相距三日而已，惟因此二次行為，均為被告為遂行其上開乙次恐
    嚇取財四十二萬元目的之部分動作，則其間顯有接續不可分之接續關係，為接續
    犯，仍應論處一罪。又被告所犯上開恐嚇取財罪、恐嚇危害安全罪二罪，行為互
    異，犯意各別，應予分論併罰。又被告前因詐欺案件經臺灣高等法院於九十年七
    月三十日以九十年上易字第一七一八號判決判處有期徒刑三月，如易科罰金以銀
    元三百元折算一日確定，於九十年十二月十日易科罰金執行完畢，有台灣高等
    法院被告全國前案紀錄表一份附卷可稽，其於刑之執行完畢後五年以內再犯本件
    有期徒刑以上之數罪，均為累犯，所犯上開二罪均應依刑法第四十七條規定加重
    其刑。爰審酌被告有事實欄所示之前科，素行非佳，竟佯稱欲委託告訴人製作健
    身中心之空間設計圖，告訴人僅應允僅幫忙製作初步之空間規劃，被告竟利用此
    種機會，藉故與告訴人已成立契約，而告訴人未依約提出製作空間設計規劃圖，
    出言恐嚇告訴人交付財物，告訴人出於好意幫忙，反遭被告恐嚇取財，被告行為
    實有不當，為謀向告訴人取得現金，又出言對證人丙○○恐嚇，致使證人心生恐
    懼，被告恐嚇取財所得財物十三萬元，所得利益非少，被告於本院訊問時已將告
    訴人交付之現金全數返還，告訴人並表示不再追究被告恐嚇犯行，及被告犯後否
    認犯行態度非屬良好等一切情狀，分別量處如主文所示之刑，並定其應執行之刑
    ，以示懲儆。
據上論斷，應依刑事訴訟法第二百九十九條第一項前段，刑法第三百零五條、第三百
四十六條第一項、第四十七條、第五十一條第五款，罰金罰鍰提高標準條例第一條前
段，判決如主文。
本案經檢察官廖先志到庭執行職務。
中      華      民      國    九十三    年      三      月      二      日
                                臺灣桃園地方法院刑事第十二庭
                                    審判長法  官  游紅桃
                          法  官  王美玲
                                          法  官  黃永定
右正本證明與原本無異。
如不服本判決，應於判決送達後十日內，向本院提出上訴狀。
                                          書記官  施春祝
中      華      民      國    九十三    年      三      月      五      日
附論罪科刑依據之法條：刑法第三百零五條、第三百四十六條第一項
刑法第三百零五條
以加害生命、身體、自由、名譽、財產之事恐嚇他人，致生危害於安全者，處二年以
下有期徒刑、拘役或三百元以下罰金。
刑法第三百四十六條第一項
意圖為自己或第三人不法之所有，以恐嚇使人將本人或第三人之物交付者，處六月以
上五年以下有期徒刑，得併科一千元以下罰金。
